【裁判字號】    95,上易,1713
【裁判日期】    951027
【裁判案由】    竊盜
【裁判全文】
臺灣高等法院刑事判決                95年度上易字第1713號
上  訴  人
即  被  告  乙○○
                    （現另案於灣臺北監獄臺北分監執行中）
上列上訴人因竊盜案件，不服臺灣板橋地方法院95年度易字第98
7號，中華民國95年6月30日第一審判決（起訴案號：臺灣板橋地
方法院檢察署95年度偵字第2529號），提起上訴，本院判決如下
：
    主  文
上訴駁回。
    事  實
一、乙○○前於民國（下同）92年間，因毒品危害防制條例案件
    ，經臺灣雲林地方法院判處有期徒刑5月確定，並於94年9月
    26日縮刑期滿執行完畢。猶不知悔改，竟與黃坤仁、林哲甫
    （以上二人均另案審理中）三人，基於意圖為自己不法所有
    之概括犯意聯絡，由林哲甫駕駛車牌號碼4713-KW號自用小
    客車搭載黃坤仁、乙○○，並持林哲甫所有之塑膠手套4雙
    及客觀上具有危險性，足供兇器使用之起子、鐵撬各1支，
    先於95年1月20日中午12時許，至丙○○位於臺北縣永和市
    ○○路609巷5弄4號2樓住處，由黃坤仁、乙○○負責把風，
    林哲甫則以上開起子、鐵撬破壞大門門鎖後，三人再一起進
    入屋內，竊取丙○○所有之黃金手鍊1條、20歐元、美金60
    點27元、泰銖300元、韓幣10元、筆記型電腦1臺、金墜子15
    個、SONY隨身碟1個及綠色琉璃小螃蟹掛飾1條等物，得手後
    逃逸，再將手提電腦變賣新臺幣1萬元後，三人朋分花用。
    嗣復於95年1月23日下午12時許，至甲○○位於臺北縣永和
    市○○路57巷5弄3號3樓住處，以同樣手法，三人進入屋內
    ，竊取甲○○所有之IBM筆記型電腦1臺、無敵牌電子辭典1
    臺、NOKIA行動電話1支、新臺幣硬幣共2694元、銀飾項鍊3
    條、美金紙鈔及硬幣29點23元、人民幣10點6元、柬埔寨幣
    500 元、港幣硬幣12元、日幣硬幣300元、法郎硬幣30點3元
    及大同寶寶撲滿1個等物，得手後逃逸。嗣因警於95年1月24
    日下午1時30分許，持搜索票搜索林哲甫位於臺北縣樹林市
    ○○街16號6樓之2住處時，查獲丙○○、甲○○上開失竊物
    品，並扣得上開起子、鐵撬、塑膠手套，進而查悉上情。
二、案經臺北縣政府警察局永和分局報請臺灣板橋地方法院檢察
    署檢察官偵查起訴，經原審依簡式程序審理。
    理  由
一、被害人丙○○、甲○○及其夫廖國言，與證人即共同正犯林
    哲甫、黃坤仁於警詢所為審判外之言詞陳述，及被害人甲○○、丙○○所出具之贓物認領保管單，業經被告及檢察官於
    準備程序同意作為證據，復未於言詞辯論終結前聲明異議，
    本院審酌該等言詞陳述及書面陳述作成之情況，核無違法取
    證及其他瑕疵，且與待證事實具有關聯性，認為以之作為證
    據為適當，依刑事訴訟法第159條之5規定，自得採為證據，
    合先敘明。
二、上開事實，業據上訴人即被告乙○○先後於原審及本院審理
    中坦承不諱，核與被害人丙○○、甲○○及其夫廖國言於警
    詢時指訴之遭竊情節相符，而其中上開竊取丙○○之犯行，
    亦據證人即共同正犯林哲甫、黃坤仁於警詢證述甚明。並有
    被害人甲○○、丙○○所出具之贓物認領保管單影本、現場
    照片影本27幀、前開丙○○住處附近之攝影機翻拍照片影本
    4幀附卷可稽，復有共同正犯林哲甫所有，而供被告乙○○
    與共同正犯林哲甫、黃坤仁犯本罪所用之塑膠手套、起子、
    鐵撬等物扣案可資佐證。足徵被告前開自白核與事實相符，
    應堪採信。本件事證明確，被告犯行洵堪認定。
三、查起子、鐵撬均甚為堅硬、銳利，足以傷害人之身體，客觀
    上具有殺傷力，自係兇器之一種；又破壞構成門扇一部分之
    門鎖，進而進入住宅竊取財物，核屬毀壞門扇之行為（最高
    法院85年臺上字第5433號判決同此見解）。被告夥同林哲甫
    、黃坤仁持上開兇器破壞被害人丙○○、甲○○住處鐵門門
    鎖竊盜，核其所為，係犯刑法第321條第1項第2款、第3款、
    第4款之結夥三人攜帶兇器毀壞門扇竊盜罪。公訴人漏未論
    以被告毀壞門扇之罪，尚有未洽，惟其既為上開竊盜行為之
    一部分行為，且公訴人亦已在犯罪事實中載述甚明，是該部
    分自在本院得併予審理之範圍內。被告與林哲甫、黃坤仁間
    ，有犯意聯絡及行為分擔，為共同正犯。被告與林哲甫、黃
    坤仁先後二次犯行，時間緊密，犯罪構成要件相同，顯係基
    於概括犯意為之，為連續犯，被告行為後，刑法第56條連續
    犯之規定，業於94年1月7日修正公布刪除，並於95年7月1日
    施行，則被告之犯行，因行為後新法業已刪除連續犯之規定
    ，此刪除雖非犯罪構成要件之變更，但顯已影響行為人刑罰
    之法律效果，自屬法律有變更，依新法第2條第1項規定，比
    較新、舊法結果，仍應適用較有利於被告之行為時法律即舊
    法論以連續犯（最高法院95年第8次刑事庭會議決議參照）
    ，並加重其刑。又被告前於92年間，因毒品危害防制條例案
    件，經臺灣雲林地方法院判處有期徒刑五月確定，並於94年
    9月26日縮刑期滿執行完畢，此有本院被告前案紀錄表一件
    在卷可按，其受有期徒刑之執行完畢，5年內再犯本件最重
    本刑為有期徒刑以上之罪，為累犯，被告行為後，刑法第47
    條累犯之規定，業於94年1月7日修正公布，並於95年7月1日
    施行；被告在有期徒刑執行完畢後，於五年以內再故意犯本
    件有期徒刑以上之罪，不論依修正前之刑法第47條，或修正
    後之刑法第47條第1項之規定，均構成累犯，對被告而言並
    無有利或不利之情形，依新刑法第2條第1項前段規定，應依
    修正前之刑法第47條，論以累犯，並遞加重其刑。又行為後
    法律有變更者，依修正前刑法第2條第1項之規定，以適用裁
    判時法為原則，如行為時法有利於行為人，則例外適用行為
    時法；依修正後刑法第2條第1項規定，以適用行為時法為原
    則，惟如裁判時法有利於行為人，則例外的適用裁判時法。
    以往實務見解，認原判決未及比較適用新舊法時，上訴後，
    雖比較結果以舊法有利於行為人，而原判決別無其他撤銷理
    由，仍應由本院以此為由撤銷改判，惟修正後之規定係以適
    用行為時法為原則，因此原判決雖未及比較適用，然上訴本
    院後，經比較新舊法，行為後之法律並非較有利於行為人，
    仍應適用行為時法，則原判決關於連續犯及累犯適用行為時
    法即無不當，應不構成撤銷之事由。又新刑法第38條雖亦有
    修正，然因沒收屬於從刑，依照前揭最高法院95年第8次刑
    事庭會議決議：「從刑附屬於主刑，除法律有特別規定者外
    ，依主刑所適用之法律」，本案關於刑法修正前後之比較適
    用，如前所述，既應以修正前之刑法對被告較為有利，則從
    刑部分亦應一體適用修正前刑法之規定諭知沒收。
四、原審因適用刑法第28條、第321條第1項第2款、第3款、第4
    款、修正前刑法第56條、第47條、第38條第1項第2款規定，
    審酌被告前開犯罪前科，素行非佳，又正值青年，竟不思上
    進，僅因貪慾即連續犯竊盜罪，且係持起子、鐵撬等兇器進
    入他人住宅行竊，嚴重危害社會治安、他人居住安全，惟念
    其已坦認犯行，且上開竊盜所得部分業經被害人領回等一切
    情狀，量處有期徒刑1年2月。扣案之起子1支、鐵撬1支、塑
    膠手套4雙係共犯林哲甫所有，且係被告等供犯罪所用之物
    ，爰均依刑法第38條第1項第2款規定，併予宣告沒收，認事
    用法，均無違誤，量刑亦稱適當，被告上訴，指摘原判決量
    刑過重，為無理由，應予駁回。
據上論斷，應依刑事訴訟法第368條，判決如主文。
本案經檢察官田炳麟到庭執行職務。
中    華    民    國    95    年    10    月    27    日
                  刑事第十庭    審判長法  官 劉景星
                                      法  官 陳志洋
                                      法  官 李春地
以上正本證明與原本無異。
不得上訴。
                                      書記官 吳素雲
中    華    民    國    95    年    10    月    27    日
附錄：本案論罪科刑法條全文
刑法第321條：
犯竊盜罪而有左列情形之一者，處6月以上、5年以下有期徒刑：
一  於夜間侵入住宅或有人居住之建築物、船艦或隱匿其內而犯
    之者。
二  毀越門扇、牆垣或其他安全設備而犯之者。
三  攜帶兇器而犯之者。
四  結夥三人以上而犯之者。
五  乘火災、水災或其他災害之際而犯之者。
六  在車站或埠頭而犯之者。
前項之未遂犯罰之。


司法院資訊處製作；財團法人民間司法改革基金會備份。
